# 关于职工奖励及福利基金的用途，陈版

提问人：呼叫帮助 时间：2010-03-02 17:15:28
根据(93)财工字第 474 号，职工奖励及福利基金，用于职工非经常性奖励，补贴购建和修缮职工住房等集体福利。但事实上，补贴购建和修缮职工住房外商投资企业已经不再发生。 新公司法实施之后，根据财政部财企[2006]67号，外商投资企业可以继续计提职工奖福基金，外商投资企业的职工奖励及福利基金，经董事会确定继续提取的，应当明确用途、使用条件和程序，作为负债管理。 有这样的观点，根据财会[2002]5号，企业当期发生的福利费，先冲减“应付福利费”科目余额，“应付福利费”不足冲减的，直接计入当期管理费用。所以，职工奖福基金可以适用福利费的开支范围。 但是根据财会[2003]10号，企业应当设置“从费用中提取的福利费”和“从税后利润中提取的职工奖励及福利”两个明细科目。且企业当年发生的福利费在当期损益中据实列支。从税后利润中提取的职工奖励及福利基金，应按法律规定的用途进行使用。似乎该文又取代了财会[2002]5号的规定，不能用于福利费范围的开支。 现在遇到这样的问题，外资企业每年按一定的标准计提职工奖励及福利基金，且余额结存也较大，本年度董事会决定： 1 、 今后每年按一定的标准从职工奖福基金中发放年终奖给中外员工。 2 、 拿出一部分金额为员工购买商业保险。 我们对企业这种做法，认为不合适， 理由有： 1 、员工年终奖实际上就是工资，如果公司一部分工资不从成本费用中列支导致公司的产品成本不真实，工新报酬也不准确。 2 、根据(93)财工字第 474 号，职工奖励及福利基金，用于职工非经常性奖励，补贴购建和修缮职工住房等集体福利。即使可以发放，我们认为也只能发放给中方人员。 但企业认为，没有特别的规定, 由企业董事会决定，只要符合职工福利性质的用途都可以使用。 请问陈版我们的观点是否准确？ 公司的做法是否合理？ 公司是否存在违反法律法规的规定？ 职工奖福基金的用途是什么呢？而非经常性奖励是什么呢？年终奖是非经常性奖励？ 职工奖福基金到底如何使用是符合法规政策的呢？

回答人：chenyiwei
回复 楼主 呼叫帮助 的帖子职工奖福基金的财务规定已经很长时间没有更新，已经大大滞后于财务实务。关于职工奖福基金用途的成文规定，目前也就是你的主贴中所引用的这些，好像也没有其他更新、更具体的规定了。 从目前实务操作看，在住房制度改革后，职工奖福基金已经失去了“补贴购建和修缮职工住房”的功能，因此目前实务中多数企业都是将其用作发放年终奖、为职工购买商业保险等用途。当然将奖福基金用于这些用途也是很不合算的，税务成本太高，毕竟是从税后利润中提取的。 目前财政部门对奖福基金实际使用情况的监管比较松，目前尚没有因为奖福基金用途方面的问题导致企业被财政部门处罚的案例。但是对于 2006 年度以后新计提的部分，企业应根据财企[2006]67号文的规定，在提取的同时明确用途、使用条件和程序，才能符合会计上对“负债”的定义。

回答人：chenyiwei
回复 藤椅 nhkb 的帖子从财企[2006]67号文的字面表述看，“企业停止实行公益金制度以后，外商投资企业的职工奖励及福利基金，经董事会确定继续提取的，应当明确用途、使用条件和程序，作为负债管理”，似乎可以由董事会决议不提取。是否与外商投资企业的相关法律、行政法规存在矛盾，目前有不同的看法。比较稳妥的办法是由董事会决议提取一个象征性的金额，并且由于金额较小，确定用途也相对较为容易。

回答人：chenyiwei
回复 lileihome 的帖子
应注意确保这部分奖励基金的发放经过适当授权，且不违反法律法规规定。如果是国有企业、金融企业、上市公司等对薪酬监管较严的企业，对此应特别注意。
如果该项决议合法的，则期末计提时应当确认为一项职工薪酬费用（利润分享计划）而不是作为利润分配事项进行会计处理，请参阅《讲解 2010 》第 159 ～ 160 页。

提问人：lxch119 时间：2015-04-16 22:47:38
陈版， 奖励福利基金期末出现大额负数，应该是很不合理的情况吧？

回答人：chenyiwei
职工奖福基金期末出现负数余额是不合理的，此情况下建议将负数余额转入当期成本、费用。

提问人：ziyan 时间：2018-07-24 09:24:12
陈版，请教个问题，外商投资企业清算，这个奖励及福利基金没有用完，清算的时候是返回至未分配利润还是做清算收益？我的理解是做清算收益，因为从性质上来说，这部分奖励及福利基金是员工的，现在没有发放完毕，等于是员工放弃了这个债务了，应该做收益的，但同事觉得这个本来就是税后利润提取的，再回到利润表后等于再要交一次所得税了，感觉是重复缴纳了所得税，但我认为如果这部分用完了，没有到费用，本身也是利润多了交了所得税了 陈版，不知道我的理解是否对？还是同事的理解对？谢谢

回答人：chenyiwei
关于职工奖福基金清算时的处理，要看“（ 95 ）财工字第 222 号”和“财外字〔 1999 〕 735 号”等几个比较老的文件，不排除被要求上缴财政的可能性，但实际可能性很低。

提问人：ziyan 时间：2018-07-24 19:51:00
恩恩，谢谢陈版，如果不上交，这部分算是清算收益还是可以仍然回到未分配利润？

回答人：chenyiwei
转回未分配利润即可，因为当初计提时没有作为净利润的扣减项目。